臺灣高雄地方法院刑事判決　　　　　　　　　　　　九十三年度交簡上字第三六號
　　上　訴　人　臺灣高雄地方法院檢察署檢察官
　　被　　　告　丙○○
右上訴人因被告過失致死案件，不服本院交通法庭九十二年十二月三十一日九十二年
度交簡字第一九三一號刑事簡易判決（聲請簡易判決處刑案號：臺灣高雄地方法院檢
察署九十二年度偵字第九六三五號），提起上訴，本院管轄第二審之合議庭判決如左
：
    主  文
上訴駁回。
    事  實
一、丙○○考領有重型機車駕駛執照，於民國九十二年四月二十七日中午十二時四十
    分許，騎乘車牌號碼ＡＴＯ─二○○號重型機車，沿高雄縣仁武鄉○○村○○○
    街由西往東方向行駛，行經該路段編號仁武高幹井四五左分一○號電線桿處時，
    適有未考領適當駕駛執照且未依規定配戴安全帽之林昭宏騎乘車牌號碼ＤＪＷ─
    九二五號輕型機車，在前沿該路段同方向行駛。丙○○原應注意超車時，應於前
    行車減速靠邊或以手勢或亮右方向燈表示允讓後，後行車始得超越，且超越時應
    顯示左方向燈並於前車左側保持半公尺以上之間隔超過，行至安全距離後，再顯
    示右方向燈駛入原行路線，而當時天侯晴朗、日間有自然光線、路面乾燥、無缺
    陷、無障礙物、視距良好，依丙○○之智識、能力，並無不能注意之情事，竟疏
    未注意，在未經林昭宏表示允讓，且未保持安全間隔之情形下，貿然由林昭宏騎
    乘之機車右側超車，因林昭宏適巧向右偏移，丙○○之機車左側手把擦撞林昭宏
    之機車右側手把，致林昭宏人車倒地，受有頭部外傷併腦挫傷性出血等傷害，經
    送健仁醫院急救後，延至同年五月三日二十三時十分許不治死亡。丙○○於肇事
    後，在有偵查犯罪職權之公務員尚未知悉其為肇事者前，主動報警處理，並向員
    警張文章坦承肇事而接受審判。
二、案經高雄縣政府警察局仁武分局報告臺灣高雄地方法院檢察署檢察官偵查起訴。
    理  由
一、訊據被告丙○○對右揭與被害人林昭宏發生車禍，並導致被害人林昭宏死亡之情
    ，固不否認，惟辯稱係因被害人林昭宏原本行駛於分向線上，打左轉之方向燈卻
    突然右轉始發生擦撞云云。經查：
  (一)被告於右揭時地騎乘機車超越被害人林昭宏之機車時，未經被害人林昭宏表示允
    讓即貿然自其右側超車，因被害人林昭宏適巧向右偏移，被告之機車左側手把擦
    撞被害人林昭宏之機車右側手把，致被害人林昭宏人車倒地，受有頭部外傷併腦
    挫傷性出血等傷害，經送健仁醫院急救後，延至九十二年五月三日二十三時十分
    許不治死亡之事實，業據被告自白不諱，復有臺灣高雄地方法院檢察署相驗屍體
    證明書、鑑定驗斷書、健仁醫院診斷證明書、道路交通事故調查報告表、現場圖
    及現場照片十九張附卷可稽。
  (二)被告固以前揭情詞置辯，惟其於警詢時供稱被害人林昭宏係行駛於快、慢車道之
    間，當其自右側超車時，被害人林昭宏之機車向右側偏移始發生擦撞等語，卻於
    偵審中改稱被害人林昭宏行駛於分向線上，打左轉之方向燈卻突然右轉而發生擦
    撞云云，其前後供詞顯有反覆不一之瑕疵，如其於偵審時之辯詞為真，當不致於
    警詢時就此有利於己之事實恝置不論，是其前揭偵審中之辯詞是否可採，並非無
    疑。佐以被告自承其行駛於快、慢車道間之車道線上（本院卷第四十頁），另觀
    諸卷附之現場照片，被害人林昭宏之血跡及倒地之機車均在慢車道中央（相卷第
    九頁），以被告係自被害人林昭宏之右側超車，及兩車之速度均約每小時三十餘
    公里，車速非快，故撞擊之力道非鉅等情以觀，堪認兩車擦撞地點應在快、慢車
    道間之車道線附近，則如被害人林昭宏行駛於分向線上而與被告之機車相隔約一
    個車道之距離，以其僅約三十餘公里之車速，縱有向右偏移之舉動，被告應得以
    從容閃避而不致發生兩車擦撞之結果，足見被告於偵審時辯稱被害人林昭宏係行
    駛於分向線上突然向右偏移而發生擦撞云云，與客觀事證不符，難予採信。其於
    警詢時之自白與事實相符，堪予採信。
  (三)按汽車超車時，應於前行車減速靠邊或以手勢或亮右方向燈表示允讓後，後行車
    始得超越，且超越時應顯示左方向燈並於前車左側保持半公尺以上之間隔超過，
    行至安全距離後，再顯示右方向燈駛入原行路線，道路交通安全規則第一百零一
    條第五款定有明文。被害人林昭宏騎乘機車行駛於快、慢車道之間，自可依上開
    規定信賴其右側後方之車輛將保持安全距離且不致違規超越，是其縱有稍微向右
    偏移之行為，仍難謂有何違規或疏未注意後方來車之情事。反觀被告係騎乘機車
    行駛於被害人林昭宏機車之右後方，欲超越行車在前之機車，理應注意依前揭交
    通安全規則之規定駕駛，且依前開道路交通事故調查報告表所載，當時之天候晴
    朗、日間自然光線、路面乾燥、無缺陷、無障礙物、視距良好，依被告之智識、
    能力亦無不能注意之情事，竟疏未注意及此，在未保持安全距離之情形下，貿然
    自被害人林昭宏之機車右側超越，致兩車擦撞之事故發生，足見被告未保持安全
    間隔即貿然自前車右側超車為本件之肇事原因，臺灣省高屏澎區車輛行車事故鑑
    定委員會亦同此認定，此有該鑑定委員會九十二年六月二十五高屏澎鑑字第九二
    一一四六號鑑定意見書一份附卷足參，則被告就本件車禍肇事應負過失責任，至
    為灼然。
  (四)被害人林昭宏係因本件交通事故，致受有頭部外傷併腦挫傷性出血等傷害，經送
    健仁醫院急救後，延至九十二年五月三日二十三時十分許不治死亡等情，業經臺
    灣高雄地方法院檢察署檢察官督同法醫師相驗明確，復有相驗屍體證明書、驗斷
    書、勘驗筆錄等在卷可憑，是被害人林昭宏因本件車禍而死亡，與被告前開過失
    行為間，自有相當因果關係。
  (五)綜上所述，被告確有前揭過失致死之犯行，洵堪認定，本件事證明確，應依法論
    科。
二、核被告所為，係犯刑法第二百七十六條第一項之過失致人於死罪。被告於肇事後
    ，在有偵查犯罪職權之公務員尚未知悉其為肇事者前，主動報警處理，並向員警
    張文章坦承肇事而接受審判，此業據證人即當時到場處理之員警張文章於原審證
    述明確，應依刑法第六十二條前段規定減輕其刑。
三、原審就被告上開犯行，以其罪證明確，適用刑法二百七十六條第一項、第六十二
    條前段、第四十一條第一項前段，罰金罰鍰提高標準條例第一條前段、第二條等
    規定，並審酌被告因一時疏忽而導致被害人林昭宏死亡之結果，犯後未積極賠償
    被害人林昭宏之家屬，惟念其從無前科，足認素行良好，另本院斟酌被害人林昭
    宏無照駕車且未依規定配戴安全帽，及其母乙○○已領取保險金新臺幣一百四十
    萬元，此業據被告及乙○○分別陳明在卷（本院卷第三六、三七、四二頁），足
    見被害人林昭宏就本件死亡之結果亦有過失，而其家屬乙○○亦已獲得部分賠償
    等一切情狀，認原判決量處被告有期徒刑六月，並諭知以三百元折算一日之易科
    罰金折算標準，認事用法均無不合，量刑亦屬妥適，檢察官上訴意旨指摘原判決
    所科刑度過輕而有不當，即無理由，應予駁回。
據上論斷，應依刑事訴訟法第四百五十五條之一第一項、第三項、第三百六十八條，
判決如主文。
本案經檢察官甲○○到庭執行職務。
中      華      民      國    九十三    年      四      月      五      日
                                    臺灣高雄地方法院交通法庭
                                        審判長法  官  徐美麗
                                              法  官  陳億芳
                                              法  官  鄭詠仁
右正本證明與原本無異。
不得上訴。
                                              書記官  蔡妮君
中      華      民      國    九十三    年      四      月      五      日
附錄法條：
刑法第二百七十六條
因過失致人於死者，處二年以下有期徒刑、拘役或二千元以下罰金。
從事業務之人，因業務上之過失犯前項之罪者，處五年以下有期徒刑或拘役，得併科
三千元以下罰金。
